最高法院刑事判決　　　　　　　　　　　　　　　八十八年度台上字第六一○四號
　　上訴人　台灣高等法院台中分院檢察署檢察官
　　被　告　甲○○
右上訴人因違反藥事法案件，不服台灣高等法院台中分院中華民國八十六年十月十五
日第二審判決（八十六年度上訴字第一三二○號，起訴案號：台灣台中地方法院檢察
署八十五年度偵字第二二二七七號），提起上訴，本院判決如左：
    主  文
上訴駁回。
    理  由
按刑事訴訟法第三百七十七條規定，上訴於第三審法院，非以判決違背法令為理由，
不得為之。是提起第三審上訴，應以原判決違背法令為理由，係屬法定要件。如果上
訴理由狀並未依據卷內訴訟資料，具體指摘原判決不適用何種法則或如何適用不當，
或所指摘原判決違法情事，顯與法律規定得為第三審上訴理由之違法情形，不相適合
時，均應認其上訴為違背法律上之程式，予以駁回。本件原判決係以檢察官起訴書指
訴被告甲○○非法販賣化學合成麻醉藥品安非他命，無非以第一審共同被告即非法吸
用安非他命之林淼達所為不利於被告之供述為論據，惟林淼達之供述就交易之地點、
販賣者係被告或第三人前後不一，於第一審亦曾稱是隨便說的，足見其供述有瑕疵，
難認真實，且被告均否認有販賣或轉讓安非他命予林淼達，亦未查獲任何安非他命、
帳冊、塑膠袋等證物，復無其他積極證據足以證明被告確有販賣、轉讓安非他命之行
為，因認被告犯罪不能證明，而撤銷第一審論處被告轉讓禁藥罪刑之判決，改判諭知
被告無罪，從形式上觀察，尚無違背法令之情形存在。檢察官上訴意旨以：證人林淼
達於警偵訊中均指證被告販賣，於原審中亦稱警偵訊所供為實在，被告犯行自堪認定
，原審以該證人於警訊中稱因不堪受被告至其住處騷擾推銷，乃推論係在其住處向被
告購買，惟此推論並無證據足資證明，已嫌理由不備，至該證人就購買取得安非他命
之經過所供固有差異，但就其交付新台幣一千元予被告購買之基本事實仍屬一致，原
審應就證人先後不一之供述及二人近日交往再予究明，遽以其證言有瑕疵而全然不採
，自有應於審判期日調查之證據而未予調查之違法云云。惟按刑事訴訟法第一百五十
六條第二項規定：被告之自白，不得作為有罪判決之唯一證據，仍應調查其他必要之
證據，以察其是否與事實相符。其立法旨意乃在防範被告自白之虛擬致與真實不符，
故對自白在證據上之價值加以限制，明定須藉補強證據以擔保其真實性。又以共同被
告之自白或其他不利於己之陳述，作為認定被告犯罪之證據，不特與利用被告自己之
自白作為其犯罪之證明同有自白虛偽性之危險，亦不免有嫁禍於被告而為虛偽供述之
危險。故就刑事訴訟法第一百五十六條第二項之立法意旨觀之，共同被告之自白或其
他不利於己之陳述，固得作為認定被告犯罪之證據，但不得作為有罪判決之唯一證據
，仍應調查其他必要之證據，以察其是否與事實相符，亦即仍須有補強證據以擔保該
共犯自白之真實性，始得採為斷罪之依據。若不為調查，而專憑此項供述據為被告犯
罪事實之認定，即與上開規定有違。矧犯麻醉藥品管理條例第十三條之一第二項各款
之罪，供出麻醉藥品來源因而破獲者，得減輕其刑，該條例第十三條之三定有明文；
則吸用或販賣安非他命之人，如供出安非他命之來源因而破獲者，既得藉以邀求寬典
減輕其刑，為擔保其所為不利於其他共同被告之陳述之真實性，尤應有足以令人確信
其陳述為真實之補強證據。而所謂補強證據，則指除該自白或不利於己之陳述本身之
外，其他足以證明自白之犯罪事實確具有相當程度真實性之證據而言，雖所補強者，
非以事實之全部為必要，但亦須因補強證據與自白之相互利用，足使犯罪事實獲得確
信者，始足當之。卷查第一審共同被告林淼達在警訊及偵審中雖指證其非法吸用安非
他命係購自被告等情，然並無補強證據足以擔保其自白之真實性，原審復查無其他積
極證據足以證明被告確有非法販賣安非他命之事實，因認被告犯罪不能證明，核其論
斷，於證據法則尚無違誤。上開檢察官上訴意旨，核屬對原審就採證認事職權之合法
行使，重為事實上之爭執，及任憑己見漫事指摘，尚不足據以辨認原判決具備何種違
背法令之形式，自非適法之第三審上訴理由。依首開規定，應認本件上訴違背法律上
之程式，予以駁回。
據上論結，應依刑事訴訟法第三百九十五條前段，判決如主文。
中      華      民      國    八十八    年      十      月    二十八    日
                              最高法院刑事第二庭
                                  審判長法官  莊  來  成
                                        法官  呂  潮  澤
                                        法官  謝  俊  雄
                                        法官  蘇  振  堂
                                        法官  劉  敬  一
      右正本證明與原本無異
                                              書  記  官
中      華      民      國    八十八    年     十一     月      五      日
